【裁判字號】    90,上易,260
【裁判日期】    901211
【裁判案由】    給付借款
【裁判全文】
臺灣高等法院臺中分院民事判決  九十年度上易字第二六○號
      上  訴  人  乙○○
      上  訴  人  丙○○
      被 上訴 人  甲○○
右當事人間給付借款事件，上訴人對於中華民國九十年六月十四日臺灣南投地方法院
九十年度訴字第二五四號第一審判決提起上訴，本院判決如左：
      主      文
上訴駁回。
第二審訴訟費用由上訴人連帶負擔。
      事      實
甲、上訴人方面：
一、上訴人乙○○方面：
(一)、 聲明：求為判決：
    (1)、原判決關於上訴人敗訴部分，及該部分假執行之宣告暨訴訟費用之裁判均廢
        棄。
    (2)、右廢棄部分被上訴人在第一審之訴駁回。
    (3)、第一、二審訴訟費用由被上訴人負擔。
二、陳述：除引用原判決書之記載外，補稱
    系爭款項是伊太太李映雪借的，伊全不知情。但是伊仍願意以伊之財產代為清償
    。
二、上訴人丙○○方面：
(一)、 聲明：求為判決：
    (1)、原判決關於上訴人敗訴部分，及該部分假執行之宣告暨訴訟費用之裁判均廢
        棄。
    (2)、右廢棄部分被上訴人在第一審之訴駁回。
    (3)、第一、二審訴訟費用由被上訴人負擔。
二、陳述：除引用原判決書之記載外，補稱：
    (1)、上訴人於原審之陳述是抗辯借用證上之印章並非真正，如係真正亦係遭他人
        盜蓋，並非承認印章真正。
    (2)、原審謂上訴人支吾其詞云云，乃因法官訊問上訴人是否曾借印章於李映雪使
        用，因上訴人從未見過該借用證，而依該借用證所載日期為八十五年間所製
        作，上訴人年紀已大，記憶力有限，必須回想數年前有無借印章予李映雪使
        用，才憶起伊僅曾為委託李映雪代為收取信件及代報名參加製茶比賽而交印
        章予李映雪，但使用後即將印章收回，絕未同意為李映雪保證而授權李映雪
        將印章蓋用於該借用證上。
    (3)、李映雪唯恐涉有偽造文書刑責，於原審作證時當然支吾其詞，避重就輕。又
        上訴人與李映雪是鄰居，只要李映雪肯認錯，伊即不願主動提出告訴，原判
        決以上訴人未對李映雪提出刑事偽造文書之告訴，為上訴人不利之認定，尚
        有未洽。
    (4)請求將借用證上之上訴人印文與上訴人真正之印文送刑事警察局鑑定真偽。
乙、被上訴人方面 ：
（一）、聲明：求為判決如主文所示。
（二）、陳述：引用原審之立證方法。
      理      由
一、被上訴人起訴主張：上訴人乙○○於八十五年五月二十日邀同上訴人丙○○為連
    帶保證人，向被上訴人借款九十萬元。嗣上訴人乙○○至八十八年五月十五日止
    ，計清償本金十萬元及其利息，而自八十八年五月十五日起迄今，非但不清償剩
    餘之本金八十萬元，即連約定之利息亦未按月支付，屢經催討，均置之不理。本
    件借貸契約雖未約定清償期，惟上訴人二人既經被上訴人依督促程序送達支付命
    令，其等於收受送達支付命令後，迄今仍分文未償，是上訴人等自收受送達支付
    命令之翌日起，即負遲延責任，應依首開法律規定支付遲延利息，爰依借貸及連
    帶保證之法律關係，請求上訴人應連帶給付如訴之聲明所載之本金及利息。上訴
    人乙○○則以：本件借款係伊配偶李映雪假伊之名義所借，該借用證上之印文為
    李映雪未經伊同意，以伊之印章所蓋，伊實際上並未向被上訴人借款等語置辯；
    上訴人丙○○則以：伊對本件借款並不知情，亦從未就本件借款擔任連帶保證人
    ，被上訴人所提出之借用證上之印文並非伊印章之印文，如係真正之印文，亦為
    李映雪所盜蓋等語置辯。（原審駁回被上訴人部分利息之請求，被上訴人就其敗
    訴部分未上訴，該部分已經確定）
二、經查：本件被上訴人主張上訴人乙○○於八十五年五月二十日邀同上訴人丙○○
    為連帶保證人，向被上訴人借款九十萬元，尚欠本金八十萬元未為償還之事實，
    業經被上訴人提出借用證影本一件為證，雖上訴人二人均否認有該借款及連帶保
    證之事實，惟查：本件上訴人二人於原審對於上開借用證上之印文為真正均不否
    認，上訴人丙○○並不否認印章真正（僅抗辯李映雪曾借其印章去參加製茶比賽
    ），雖上訴人乙○○辯稱係其妻李映雪盜用其印章，冒用其名義向被上訴人借貸
    ，並請求訊問其攜同到場之證人李映雪；上訴人丙○○則辯稱其對本件借款毫不
    知情，惟其曾將其印章交付李映雪代收信件參加製茶比賽報名用云云。惟經原審
    訊問證人李映雪證稱：上訴人二人之印章確係為其所盜蓋於借用證上，其並未經
    上訴人等二人同意，即以上訴人乙○○之名義向被上訴人借款，並將二人之印章
    蓋於上開借用證上云云。然李映雪對於丙○○印章被盜用部分，先證稱：以時間
    太久不復記憶，其後復坦承盜用；又證稱：其在外借款一千多萬元，其中多有以
    上訴人乙○○及其兒子之名義借貸，用於購買房地產及國外投資卡拉ＯＫ店，除
    購買登記於上訴人乙○○名下之不動產，上訴人乙○○知情外，其餘以證人李映
    雪及其子名義投資之事業，上訴人乙○○毫不知情云云。查上訴人乙○○退休前
    係任職於國小校長，並非不具備常識之人，與其妻李映雪同財共居，其妻以其名
    義向外借貸千萬餘元，並以巨額資金購買房地產及投資海外事業，期間長達十數
    年，其辯絲毫不知情，顯難置信。又上訴人丙○○於原審對於系爭借用證上其印
    文之真正並不否認，而對於李映雪究係如何取得其印章蓋用於系爭借用證上，則
    支吾其詞，與證人李映雪在原審作證時，亦無法明確交待其如何取得上訴人丙○
    ○之印章？有無經上訴人丙○○之同意？而迄至本件審理時止，上訴人二人均未
    曾對李映雪提出偽造文書、竊盜等告訴，顯見證人李映雪於原審之證詞及上訴人
    之抗辯，均不足採信，應認被上訴人主張之事實為真實。
三、又查：本件依被上訴人所提出之借用證記載，僅約定利息按每月千分之十二計算
    ，並未約定清償期，依民法第四百七十八條後段規定，消費借貸契約未定返還期
    限者，借用人得隨時返還，貸與人亦得定一個月以上之相當期限，催告返還；又
    依民法第二百二十九條第二項規定，雖給付無確定期限者，債務人於債權人得請
    求給付時，經其催告而未為給付，自受催告時起，負遲延責任，其經債權人起訴
    而送達訴狀，或依督促程序送達支付命令，或為其他相類之行為者，與催告有同
    一之效力；但依同條第三項規定：前項催告定有期限者，債務人自期限屆滿時起
    負遲延責任，於消費借貸法律關係，借用人於貸與人未定期限催告返還時，應於
    催告達到借用人屆滿一個月之翌日起始負支付遲延利息之責任。又按上開法律規
    定，支付命令之送達與催告有同一效力，是本件上訴人應自收受支付命令送達之
    翌日起屆滿一個月，始應負遲延責任。又就連帶債務人中之一人所生之事項，除
    前五條規定或契約另有訂定者外，其利益或不利益，對他債務人不生效力，民法
    第二百七十九條定有明文；本件消費借貸契約對於連帶債務人間關於遲延責任並
    無約定，而民法第二百七十四條至第二百七十八條亦未就連帶債務人應負遲延責
    任有所規定，故依民法第二百七十九條規定，於連帶債務關於債務人應負遲延責
    任時間之計算應分別為之。是本件上訴人丙○○於九十年四月九日收受支付命令
    送達，故上訴人乙○○應自九十年五月十日起，始負遲延責任；上訴人丙○○於
    九十年四月六日收受支付命令之送達，故上訴人丙○○應自九十年五月七日起，
    始負遲延責任。從而被上訴人依消費借貸及連帶保證契約請求上訴人連帶給付借
    款八十萬元，及上訴人乙○○自九十年五月十日起至清償日止，上訴人丙○○自
    九十年五月七日起至清償日止，按週年利率百分五計算之利息，為有理由，應予
    准許，逾此部分之請求，為無理由，應予駁回。原審就此部分為上訴人敗訴之判
    決，並無不合，上訴意旨仍執陳詞，指摘原判決不當，沒有理由，應予駁回。
四、上訴人聲請將借用證上之上訴人印文與上訴人真正之印文送鑑定真偽，因上訴人
    不能證明伊僅有一顆印章，本院認為無鑑定之必要，併此說明。
五、據上論結：本件上訴為無理由，依民事訴訟法第四百四十九條第一項、第八十五
    條第二項，判決如主文。
中      華      民      國    九十      年     十二     月     十一     日
~B1民事第三庭審判長法  官  陳照德
~B2                法  官  陳成泉
~B3                法  官  曾謀貴
右為正本係照原本作成。
不得上訴。
~B                書記官  林振甫
中      華      民      國    九十      年     十二     月     十一     日
                                                                        Ｂ


司法院資訊處製作；財團法人民間司法改革基金會備份。
